---
title: "Saúde Bucal"
author: "Modelagem lógica e matemática"
date: "14/12/2022"
output: html_document
---

```{r setup, include=FALSE}

setwd("~/GitHub/dimensionamento/00_saude bucal/saude_bucal_2021")


options(scipen = 999)

knitr::opts_chunk$set(
	echo = TRUE,
	message = FALSE,
	warning = FALSE
)
library(tidyverse)
library(readxl)

if (!require(RODBC)) { install.packages(RODBC); require(RODBC) }

dremio_host <- "200.137.215.27"
dremio_port <- "31010"
dremio_uid <- "daniel"
dremio_pwd <- Sys.getenv("datalake")

channel <- odbcDriverConnect(sprintf("DRIVER=Dremio Connector;HOST=%s;PORT=%s;UID=%s;PWD=%s;AUTHENTICATIONTYPE=Basic Authentication;CONNECTIONTYPE=Direct", dremio_host, dremio_port, dremio_uid, dremio_pwd))



```

# Pressupostos metodológicos 

O presente exercício tem como objetivo testar a aplicação de uma metodologia de planejamento da força de trabalho para a saúde bucal.

Essa é uma metodologia baseada em parâmetros de razão populacional (ex.: 1,5 procedimentos curativos para a população coberta) e utiliza como referência o caderno de critérios e parâmetros para planejamento de serviços no âmbito do SUS (2021) que pode ser acessada por meio da ferramenta Estima SUS(https://estimasus.saude.gov.br/#/home). 

De acordo com o caderno temos alguns parâmetros sobre alguns serviços de saúde na atenção primária e atenção especializada. Esses parâmetros dependem da população do território, assim como dados sobre cobertura da atenção primária. 

Diante disso, vamos utilizar dados de projeções populacionais da SVS. O motivo do seu uso são: 1) a disponibilidade de dados até 2021; 2) disponibilidade de dados desagregados por faixa etária. Também vamos utilizar dados da cobertura da atenção primária, disponíveis no e-Gestor AB. 

# Baixando os dados da população 

Para essa metodologia serão necessários dados de população e da cobertura de estratégia de saúde - saúde bucal. 

```{r}

hierarquia <- sqlQuery(channel, 'SELECT * FROM "Analytics Layer".Territorial."Municípios - Hierarquia Completa"')


df_pop <- sqlQuery(channel, 'SELECT * 
                            FROM "Analytics Layer".Territorial."População SVS por município faixa etária selecionada"
                            WHERE ANO = 2021') 

pop_sem_faixa <- df_pop %>% 
                    group_by(ANO, COD_MUN) %>% 
                    summarise(POPULACAO = sum(POPULACAO)) %>% 
                    mutate(COD_MUN = as.character(COD_MUN)) %>% 
                    mutate(COD_MUN = substr(COD_MUN, 1, 6))    


df_cobertura <- sqlQuery(channel, 'SELECT * 
                                   FROM Dados."cobertura_atencao_primaria"."Historico-AB-MUNICIPIOS-2007-202012.parquet"
                                   WHERE NU_COMPETENCIA = 202012')


```

# Demanda

O cálculo da demanda é baseado em parâmetros para procedimentos de natureza coletiva e procedimentos individuais. Os primeiros são realizados no âmbito da atenção primária. 

Vamos usar os valores do Brasil como referência para as análises, mas existem parâmetros de cobertura e procedimentos para cada estado (capital e interior). 

## Calculando procedimentos coletivos na APS

O cálculo dos procedimentos coletivos é feito a partir de dados da população, da cobertura da APS no município e parâmetros especificados. 

```{r}

df_pop <- df_pop %>% 
            mutate(COD_MUN = as.character(COD_MUN)) %>% 
            mutate(COD_MUN = substr(COD_MUN, 1, 6))          
  

proc_col_aps <- 
  df_cobertura %>% 
  select(SG_UF, CO_MUNICIPIO_IBGE, NO_MUNICIPIO_ACENTUADO, PC_COBERTURA_AB) %>% 
  mutate(CO_MUNICIPIO_IBGE = as.character(CO_MUNICIPIO_IBGE)) %>% 
  left_join(pop_sem_faixa, by = c("CO_MUNICIPIO_IBGE"="COD_MUN")) %>% 
  mutate(proc_coletivos = ((PC_COBERTURA_AB/100) * POPULACAO)/50,
         proc_primeira_consulta = 0.15 * POPULACAO) %>% 
  mutate(horas_proc_col = 0.5 * (proc_coletivos + proc_primeira_consulta))

DT::datatable(proc_col_aps)

```

## Calculando os procedimentos individuais

Os procedimentos individuais variam de acordo com parâmetros de cobertura da população-alvo. Tais parâmetros derivam do SB 2010. Existem parâmetros para a capital (Belem), assim como parâmetros para o interior dos estados da região norte. Além disso, existem intervalos de confiança, que poderiam ser ajustados pelo usuário em uma tecnologia de informação, mas vamos omitir isso por enquanto. 

### Coberturas individuais na APS e AE

```{r}

cobertura_proc <- 
      df_pop %>% 
        mutate(cobertura_proc_ind_aps = case_when(FAIXA_ETARIA == "De 0 a 14 anos" ~ POPULACAO * 0.511,
                                                  FAIXA_ETARIA == "De 15 a 29 anos" ~ POPULACAO * 0.610,
                                                  FAIXA_ETARIA == "De 30 a 59 anos" ~ POPULACAO * 0.785,
                                                  FAIXA_ETARIA == "60 anos ou mais" ~ POPULACAO * 0.345)) %>% 
        mutate(cobertura_proc_endo = case_when(FAIXA_ETARIA == "De 0 a 14 anos" ~ POPULACAO * 0.052,
                                               FAIXA_ETARIA == "De 15 a 29 anos" ~ POPULACAO * 0.057,
                                               FAIXA_ETARIA == "De 30 a 59 anos" ~ POPULACAO * 0.069,
                                               FAIXA_ETARIA == "60 anos ou mais" ~ POPULACAO * 0.009)) %>% 
        mutate(cobertura_pro_perio = case_when(FAIXA_ETARIA == "De 0 a 14 anos" ~ POPULACAO * 0.00,
                                              FAIXA_ETARIA == "De 15 a 29 anos" ~ POPULACAO * 0.004,
                                              FAIXA_ETARIA == "De 30 a 59 anos" ~ POPULACAO * 0.0056,
                                              FAIXA_ETARIA == "60 anos ou mais" ~ POPULACAO * 0.0023)) %>% 
        mutate(cobertura_proc_prot = case_when(FAIXA_ETARIA == "De 0 a 14 anos" ~ POPULACAO * 0.00,
                                              FAIXA_ETARIA == "De 15 a 29 anos" ~ POPULACAO * 0.112,
                                              FAIXA_ETARIA == "De 30 a 59 anos" ~ POPULACAO * 0.646,
                                              FAIXA_ETARIA == "60 anos ou mais" ~ POPULACAO * 0.636)) 
      
```


### Quantidade de procedimentos por paciente 

```{r}

cobertura_proc <- 
      cobertura_proc %>% 
        mutate(total_proc_ind = case_when(FAIXA_ETARIA == "De 0 a 14 anos" ~ cobertura_proc_ind_aps * 1.773,
                                          FAIXA_ETARIA == "De 15 a 29 anos" ~ cobertura_proc_ind_aps * 2.471,
                                          FAIXA_ETARIA == "De 30 a 59 anos" ~ cobertura_proc_ind_aps * 3.717,
                                          FAIXA_ETARIA == "60 anos ou mais" ~ cobertura_proc_ind_aps * 1.175)) %>% 
        mutate(total_proc_endo = case_when(FAIXA_ETARIA == "De 0 a 14 anos" ~ cobertura_proc_endo * 0.0800,
                                           FAIXA_ETARIA == "De 15 a 29 anos" ~ cobertura_proc_endo * 0.0681,
                                           FAIXA_ETARIA == "De 30 a 59 anos" ~ cobertura_proc_endo * 0.0836,
                                           FAIXA_ETARIA == "60 anos ou mais" ~ cobertura_proc_endo * 0.0118)) %>% 
        mutate(total_proc_peri = case_when(FAIXA_ETARIA == "De 0 a 14 anos" ~ cobertura_pro_perio * 0.00,
                                              FAIXA_ETARIA == "De 15 a 29 anos" ~ cobertura_pro_perio * 0.0049,
                                              FAIXA_ETARIA == "De 30 a 59 anos" ~ cobertura_pro_perio * 0.084,
                                              FAIXA_ETARIA == "60 anos ou mais" ~ cobertura_pro_perio * 0.0286)) %>% 
        mutate(total_proc_prot = case_when(FAIXA_ETARIA == "De 0 a 14 anos" ~ cobertura_proc_prot * 0.00,
                                              FAIXA_ETARIA == "De 15 a 29 anos" ~ cobertura_proc_prot * 0.132,
                                              FAIXA_ETARIA == "De 30 a 59 anos" ~ cobertura_proc_prot * 0.998,
                                              FAIXA_ETARIA == "60 anos ou mais" ~ cobertura_proc_prot * 1.097)) 
      
```

## Total de horas anuais necessárias 

O próprio caderno sugere que os procedimentos tenham duração entre 20 a 40 minutos. Vamos utilizar um valor médio de 30 minutos para cada.

```{r}

cobertura_proc <- 
      cobertura_proc %>% 
            mutate(horas_proc_ind = 0.5 * total_proc_ind,
                   horas_proc_endo = 0.5 * total_proc_endo,
                   horas_proc_peri = 0.5 * total_proc_peri,
                   horas_proc_prot = 0.5 * total_proc_prot) %>% 
       mutate(horas_ano = horas_proc_endo + horas_proc_ind + horas_proc_peri + horas_proc_prot)

      
```


## Total de profissionais 

O valor calculado anteriormente é um valor em horas ao longo do ano. Vamos transformá-lo em equivalente de tempo integral de um profissional. Em sequência, dividimos por 12 para representar cada ano. Em sequência, dividimos o valor por 132 que é o total de horas líquidas que um profissional de 40h semanais possui deduzidos eventuais afastamentos (ex.: férias e faltas) 

```{r}

fte <- 
  cobertura_proc %>% 
      group_by(ANO, COD_MUN) %>% 
      summarise(horas_ano_ind = sum(horas_ano)) %>% 
      left_join(proc_col_aps, by = c("COD_MUN"="CO_MUNICIPIO_IBGE")) %>% 
      mutate(horas_ano = horas_ano_ind + horas_proc_col) %>% 
      mutate(horas_mes = horas_ano/12) %>% 
      mutate(fte40 = horas_mes/132)
     

```

