---
title: "Untitled"
author: "Daniel Pagotto"
date: "01/06/2022"
output: html_document
---

```{r setup, include=FALSE}
knitr::opts_chunk$set(echo = TRUE)

setwd("~/GitHub/dimensionamento/Agravos do SINAN/Animais peçonhentos")

library(tidyverse)
library(lubridate)
library(read.dbc)

```


```{r cars, message=FALSE, warning=FALSE}

df_territorial <- read.csv("https://raw.githubusercontent.com/danielppagotto/dimensionamento/main/Agravos%20do%20SINAN/Animais%20pe%C3%A7onhentos/df_territorial.csv")

df_territorial$cod_municipio <- as.character(df_territorial$cod_municipio)

animais_t <- read.csv("https://github.com/danielppagotto/dimensionamento/blob/main/Agravos%20do%20SINAN/Animais%20pe%C3%A7onhentos/animais.csv?raw=true")

df_territorial$cod_municipio <- as.character(df_territorial$cod_municipio)

animais <- read.dbc::read.dbc("ANIMBR21.dbc")


# comentário

base_animais <- animais %>%  
    mutate(faixa_etaria = case_when(NU_IDADE_N < 4000 ~ "Menor que 1 ano",
                                    NU_IDADE_N >= 4000 & NU_IDADE_N < 4005 ~ "Entre 1 e 4 anos",
                                    NU_IDADE_N >= 4005 & NU_IDADE_N < 4015 ~ "Entre 5 e 14 anos",
                                    NU_IDADE_N >= 4015 & NU_IDADE_N < 4025 ~ "Entre 15 e 24 anos", 
                                    NU_IDADE_N >= 4025 & NU_IDADE_N < 4035 ~ "Entre 25 e 34 anos", 
                                    NU_IDADE_N >= 4035 & NU_IDADE_N < 4045 ~ "Entre 35 e 44 anos", 
                                    NU_IDADE_N >= 4045 & NU_IDADE_N < 4055 ~ "Entre 45 e 54 anos", 
                                    NU_IDADE_N >= 4055 & NU_IDADE_N < 4065 ~ "Entre 55 e 64 anos", 
                                    NU_IDADE_N >= 4065 ~ "65 ou mais ")) %>%
    mutate(tipo_animais = case_when(TP_ACIDENT == 1 ~ "Serpente",
                                    TP_ACIDENT == 2 ~ "Aranha", 
                                    TP_ACIDENT == 3 ~ "Escorpião",
                                    TP_ACIDENT == 4 ~ "Lagarta", 
                                    TP_ACIDENT == 5 ~ "Abelha", 
                                    TP_ACIDENT == 6 ~ "Outros",
                                    TP_ACIDENT == 9 ~ " Ignorado" ))%>%
    mutate(gravidade = case_when(TRA_CLASSI == 1 ~ "Leve", 
                                 TRA_CLASSI == 2 ~ "Moderado", 
                                 TRA_CLASSI == 3 ~ "Grave", 
                                 TRA_CLASSI == 9 ~ "Ignorado")) %>% 
    mutate(mes_ano = ymd(DT_NOTIFIC),
           mes_ano = format_ISO8601(mes_ano, precision = "ym"),
           mes_ano = ym(mes_ano)) %>% 
    left_join(df_territorial, by = c("ID_MN_RESI" = "cod_municipio"))

```

# **Análise de incidentes por município**

### Tipo de animal 

```{r}

tipo_animal <- c("Serpente", "Aranha", "Escorpião", "Lagarta", "Abelha")

funcao_propria <- function(tipo_animal){

  base_animais %>% 
    filter(tipo_animais == tipo_animal) %>% 
    group_by(tipo_animais, uf, mes_ano) %>%
    summarise(total = n())

}

bases <- tibble()


for (animal in tipo_animal){
  
  intermed <- funcao_propria(tipo_animal = animal)
  bases <- rbind(intermed, bases)
}

```

Pegando o estado de Goiás como referência. Observa-se que o número de incidentes ocasionados por picada de escorpião foi maior que os demais animais peçonhentos. 

```{r}


a <- bases %>% 
  filter(uf == "Goiás") %>% 
  ggplot(aes(x = mes_ano, y = total, col = tipo_animais)) + geom_line() +
  theme_minimal() + ggtitle("Número de incidentes com animais peçonhentos em Goiás (SINAN - 2021)")

plotly::ggplotly(a)

```




### Por classificação 

```{r}

tipo_classif <- c("Leve", "Moderado", "Grave")

funcao_propria <- function(tipo_classif){

  base_animais%>% 
    filter(gravidade == tipo_classif) %>% 
    group_by(gravidade, uf, mes_ano) %>%
    summarise(total = n())

}

bases_classif <- tibble()


for (animal in tipo_classif){
  
  intermed <- funcao_propria(tipo_classif = animal)
  bases_classif <- rbind(intermed, bases_classif)
}



```

```{r}

b <- bases_classif %>% 
  filter(uf == "Goiás") %>% 
  ggplot(aes(x = mes_ano, y = total, col = gravidade)) + geom_line() + theme_minimal()+ ggtitle("Número de agravos por mordeduras em Goiás (SINAN - 2021)")


plotly::ggplotly(b)



```




**negrito**
*itálico*

# Título 
## Subtítulo
### isso vai diminuindo

## Including Plots

Vamos escrever algo aqui para testar

You can also embed plots, for example:

```{r pressure, echo=FALSE}
plot(pressure)
```

Note that the `echo = FALSE` parameter was added to the code chunk to prevent printing of the R code that generated the plot.


