---
title: "Previsões gestantes"
author: "Daniel Pagotto e Adaleny Paiva"
date: "13/02/2022"
output: html_document
---

```{r setup, include=FALSE}

options(scipen = 999)

knitr::opts_chunk$set(
	echo = TRUE,
	message = FALSE,
	warning = FALSE
)


if (!require(RODBC)) { install.packages(RODBC); require(RODBC) }

dremio_host <- "***"
dremio_port <- "***"
dremio_uid <- "***"
dremio_pwd <- Sys.getenv("datalake")

channel <- odbcDriverConnect(sprintf("DRIVER=Dremio Connector;HOST=%s;PORT=%s;UID=%s;PWD=%s;AUTHENTICATIONTYPE=Basic Authentication;CONNECTIONTYPE=Direct", dremio_host, dremio_port, dremio_uid, dremio_pwd))

library(tidyverse)
library(readxl)
library(lubridate)
library(modeltime)
library(timetk)
library(tidymodels)

```

# Status de saúde - Previsões

## Trazendo dados da MLP

Trazendo os dados de MLP treinados pelo Diogo

```{r}

resultados_mlp_prophet <- read_csv("resultados_mlp_prophet.csv")

resultados_mlp_graph <- 
  resultados_mlp_prophet %>% 
    filter(model == 'mlp') %>% 
    mutate(model = 'MLP') %>% 
    select(-`...1`) %>% 
    mutate(mes_ano = my(mes_ano)) %>% 
    mutate(macrorregiao_pad = case_when(codibge == 5206 ~ 'MACRORREGIAO SUDOESTE',
                                        codibge == 5207 ~ 'MACRORREGIAO NORDESTE',
                                        codibge == 5208 ~ 'MACRORREGIAO CENTRO-OESTE',
                                        codibge == 5209 ~ 'MACRORREGIAO CENTRO-NORTE',
                                        codibge == 5210 ~ 'MACRORREGIAO CENTRO SUDESTE')) %>% 
  select(macrorregiao_pad, mes_ano, model, total_nasc) %>% 
  filter(mes_ano < '2022-01-01')  

  

```



## Baixando dados para demais modelos 

Primeiro, vamos baixar os dados de nascidos e outras bases que possam contribuir para as análises. 

Vamos, primeiramente, baixar os dados de Goiás e fazer alguns tratamentos (ex.: unir as colunas mês e ano)

```{r}
nascidos <- sqlQuery(channel, 'SELECT * FROM "Analytics Layer"."Epidemiológico".Nascimentos."Nascidos Vivos por Macrorregião de Saúde"', as.is = TRUE)

nascidos$quantidade <- as.numeric(nascidos$quantidade)

nascidos_go <- nascidos %>% 
            filter(uf_sigla == "GO") %>% 
            mutate(mes_ano = paste(mes, ano, sep = ""),
                   mes_ano = my(mes_ano)) %>% 
            select(-mes,-ano) %>% 
            filter(mes_ano < "2022-01-01")
          
```

Visualizando o número de nascidos por macrorregião. 

```{r}

a <- nascidos_go %>% 
  ggplot(aes(x = mes_ano, y = quantidade, col = macrorregiao_pad)) + geom_line() + 
  theme_minimal()

plotly::ggplotly(a)



```

## Aplicando modeltime na macrorregião Centro-Oeste

Primeiramente, vamos aplicar o modeltime apenas para a macrorregião Centro-Oeste. 

Dividindo a base por treino e teste, usando os últimos 12 meses.  

```{r}

regiao_centro_oeste <- nascidos_go %>% 
  filter(macrorregiao_pad == "MACRORREGIAO CENTRO-OESTE") %>% 
  ungroup() %>% 
  select(-macrorregiao_pad)

splits_regiao_centro_oeste <- time_series_split(
  regiao_centro_oeste,
  assess = "12 months",
  cumulative = TRUE
)

splits_regiao_centro_oeste %>% 
  tk_time_series_cv_plan() %>% 
  plot_time_series_cv_plan(mes_ano, quantidade)

splits_regiao_centro_oeste

```

Treinando modelos 

```{r}

model_arima_regiao_centro_oeste <- arima_reg() %>% 
  set_engine("auto_arima") %>% 
  fit(quantidade ~ mes_ano, training(splits_regiao_centro_oeste))

model_prophet_regiao_centro_oeste <- prophet_reg(seasonality_yearly = TRUE) %>%
  set_engine("prophet") %>% 
  fit(quantidade ~ mes_ano, training(splits_regiao_centro_oeste))

model_fit_ets_regiao_centro_oeste <- exp_smoothing() %>%
  set_engine(engine = "ets") %>%
  fit(quantidade ~ mes_ano, data = training(splits_regiao_centro_oeste))

model_tbl_regiao_centro_oeste <- modeltime_table(
  model_arima_regiao_centro_oeste,
  model_prophet_regiao_centro_oeste,
  model_fit_ets_regiao_centro_oeste

)

```

Vamos avaliar a performance preditiva dos modelos. 

```{r}
calib_tbl_regiao_centro_oeste <- model_tbl_regiao_centro_oeste %>% 
  modeltime_calibrate(testing(splits_regiao_centro_oeste))

calib_tbl_regiao_centro_oeste %>% modeltime_accuracy()
```

De acordo com os resultados dos três algoritmos testados, o ETS possui melhor resultado, com MAPE, MAE e RMSE menores. 

```{r}

ets_treino_regiao_centro_oeste <- calib_tbl_regiao_centro_oeste[[5]][[3]] %>% 
                                        select(-.residuals) %>%
                                        mutate(macrorregiao_pad = 'MACRORREGIAO CENTRO-OESTE',
                                               .before = mes_ano) %>% 
                                        gather(key = 'model',
                                               value = 'total_nasc',
                                               3:4) %>% 
                                        mutate(model = if_else(model == '.prediction',
                                                                'ETS',
                                                                'REAL'))

graph <- resultados_mlp_graph %>% 
  filter(macrorregiao_pad == 'MACRORREGIAO CENTRO-OESTE')


ets_mlp_centro_oeste <- rbind(ets_treino_regiao_centro_oeste,graph)


ets_mlp_centro_oeste %>% 
  ggplot(aes(x = mes_ano, y = total_nasc, col = model)) + geom_line(size = 0.8) + 
  theme_minimal() + xlab("Mês e ano") + ylab("Nascimentos")

```


```{r}
calib_tbl_regiao_centro_oeste %>% 
  modeltime_forecast(
    new_data = testing(splits_regiao_centro_oeste),
    actual_data = regiao_centro_oeste
  ) %>% 
  plot_modeltime_forecast(.conf_interval_show = FALSE)

```

Apesar do ETS apresentar melhores resultados em termos de métricas, uma inspeção visual sugere a adoção do Prophet, pois o primeiro não está capturando a tendência de queda. 


```{r}
future_forecast_tbl_regiao_centro_oeste <- calib_tbl_regiao_centro_oeste %>% 
  modeltime_refit(regiao_centro_oeste) %>% 
  modeltime_forecast(h = "24 months",
                     actual_data = regiao_centro_oeste)

future_forecast_tbl_regiao_centro_oeste %>% 
  plot_modeltime_forecast(.conf_interval_show = FALSE)


future_forecast_tbl_regiao_centro_oeste %>% 
  filter(.model_desc == "PROPHET" | .model_desc == "ACTUAL") %>% 
  filter(.index > "2019-01-01") %>% 
  ggplot(aes(x = .index, y = .value, col = .key)) + geom_line() +
  theme_minimal()
```

## Aplicando modeltime na macrorregião Nordeste

Dividindo a base por treino e teste, usando os últimos 12 meses.

```{r}

regiao_nordeste <- nascidos_go %>% 
  filter(macrorregiao_pad == "MACRORREGIAO NORDESTE") %>% 
  ungroup() %>% 
  select(-macrorregiao_pad)

splits_regiao_nordeste <- time_series_split(
  regiao_nordeste,
  assess = "12 months",
  cumulative = TRUE
)

splits_regiao_nordeste %>% 
  tk_time_series_cv_plan() %>% 
  plot_time_series_cv_plan(mes_ano, quantidade)

splits_regiao_nordeste

```

Treinando modelos 

```{r}

model_arima_regiao_nordeste <- arima_reg() %>% 
  set_engine("auto_arima") %>% 
  fit(quantidade ~ mes_ano, training(splits_regiao_nordeste))

model_prophet_regiao_nordeste <- prophet_reg(seasonality_yearly = TRUE) %>%
  set_engine("prophet") %>% 
  fit(quantidade ~ mes_ano, training(splits_regiao_nordeste))

model_fit_ets_regiao_nordeste <- exp_smoothing() %>%
  set_engine(engine = "ets") %>%
  fit(quantidade ~ mes_ano, data = training(splits_regiao_nordeste))

model_tbl_regiao_nordeste <- modeltime_table(
  model_arima_regiao_nordeste,
  model_prophet_regiao_nordeste,
  model_fit_ets_regiao_nordeste

)

```

Vamos avaliar a performance preditiva dos modelos. 

```{r}

calib_tbl_regiao_nordeste <- model_tbl_regiao_nordeste %>% 
  modeltime_calibrate(testing(splits_regiao_nordeste))

calib_tbl_regiao_nordeste %>% modeltime_accuracy()
```

De acordo com os resultados dos três algoritmos testados, o ARIMA possui melhor resultado, com MAPE, MAE e RMSE menores.

```{r}

arima_treino_regiao_nordeste <- calib_tbl_regiao_nordeste[[5]][[1]] %>% 
                                        select(-.residuals) %>%
                                        mutate(macrorregiao_pad = 'MACRORREGIAO NORDESTE',
                                               .before = mes_ano) %>% 
                                        gather(key = 'model',
                                               value = 'total_nasc',
                                               3:4) %>% 
                                        mutate(model = if_else(model == '.prediction',
                                                                'ARIMA',
                                                                'REAL'))

arima_treino_regiao_nordeste %>% 
  ggplot(aes(x = mes_ano, y = total_nasc, col = model)) + geom_line() + theme_minimal()



```

```{r}

calib_tbl_regiao_nordeste %>% 
  modeltime_forecast(
    new_data = testing(splits_regiao_nordeste),
    actual_data = regiao_nordeste
  ) %>% 
  plot_modeltime_forecast(.conf_interval_show = FALSE)

``` 

A ARIMA apresentar melhores resultados em termos de métricas.

```{r}

future_forecast_tbl_regiao_nordeste <- calib_tbl_regiao_nordeste %>% 
  modeltime_refit(regiao_nordeste) %>% 
  modeltime_forecast(h = "36 months",
                     actual_data = regiao_nordeste)

future_forecast_tbl_regiao_nordeste %>% 
  plot_modeltime_forecast(.conf_interval_show = FALSE)


future_forecast_tbl_regiao_nordeste %>% 
  filter(.model_desc == "ARIMA" | .model_desc == "ACTUAL") %>% 
  filter(.index > "2019-01-01") %>% 
  ggplot(aes(x = .index, y = .value, col = .key)) + geom_line() +
  theme_minimal()


```

## Aplicando modeltime na macrorregião Centro Sudeste

Dividindo a base por treino e teste, usando os últimos 12 meses.

```{r}


regiao_centro_sudeste <- nascidos_go %>% 
  filter(macrorregiao_pad == "MACRORREGIAO CENTRO SUDESTE") %>% 
  ungroup() %>% 
  select(-macrorregiao_pad)

splits_regiao_centro_sudeste <- time_series_split(
  regiao_centro_sudeste,
  assess = "12 months",
  cumulative = TRUE
)

splits_regiao_centro_sudeste %>% 
  tk_time_series_cv_plan() %>% 
  plot_time_series_cv_plan(mes_ano, quantidade)

splits_regiao_centro_sudeste



```

Treinando modelos 

``` {r}
model_arima_regiao_centro_sudeste <- arima_reg() %>% 
  set_engine("auto_arima") %>% 
  fit(quantidade ~ mes_ano, training(splits_regiao_centro_sudeste))

model_prophet_regiao_centro_sudeste <- prophet_reg(seasonality_yearly = TRUE) %>%
  set_engine("prophet") %>% 
  fit(quantidade ~ mes_ano, training(splits_regiao_centro_sudeste))

model_fit_ets_regiao_centro_sudeste <- exp_smoothing() %>%
  set_engine(engine = "ets") %>%
  fit(quantidade ~ mes_ano, data = training(splits_regiao_centro_sudeste))

model_tbl_regiao_centro_sudeste <- modeltime_table(
  model_arima_regiao_centro_sudeste,
  model_prophet_regiao_centro_sudeste,
  model_fit_ets_regiao_centro_sudeste

)

```

Vamos avaliar a performance preditiva dos modelos. 

```{r}

calib_tbl_regiao_centro_sudeste <- model_tbl_regiao_centro_sudeste %>% 
  modeltime_calibrate(testing(splits_regiao_centro_sudeste))

calib_tbl_regiao_centro_sudeste %>% modeltime_accuracy()

```

De acordo com os resultados dos três algoritmos testados, o ETS possui melhor resultado, com MAPE, MAE e RMSE menores.

```{r}

ets_treino_regiao_centro_sudeste <- calib_tbl_regiao_centro_sudeste[[5]][[3]] %>% 
                                        select(-.residuals) %>%
                                        mutate(macrorregiao_pad = 'MACRORREGIAO CENTRO SUDESTE',
                                               .before = mes_ano) %>% 
                                        gather(key = 'model',
                                               value = 'total_nasc',
                                               3:4) %>% 
                                        mutate(model = if_else(model == '.prediction',
                                                                'ETS',
                                                                'REAL'))
ets_treino_regiao_centro_sudeste %>% 
  ggplot(aes(x = mes_ano, y = total_nasc, col = model)) + geom_line() + theme_minimal()


```

```{r}

calib_tbl_regiao_centro_sudeste %>% 
  modeltime_forecast(
    new_data = testing(splits_regiao_centro_sudeste),
    actual_data = regiao_centro_sudeste
  ) %>% 
  plot_modeltime_forecast(.conf_interval_show = FALSE)


```

A ETS apresentar melhores resultados em termos de métricas.


``` {r}

future_forecast_tbl_regiao_centro_sudeste <- calib_tbl_regiao_centro_sudeste %>% 
  modeltime_refit(regiao_centro_sudeste) %>% 
  modeltime_forecast(h = "24 months",
                     actual_data = regiao_centro_sudeste)

future_forecast_tbl_regiao_centro_sudeste%>% 
  plot_modeltime_forecast(.conf_interval_show = FALSE)


future_forecast_tbl_regiao_centro_sudeste %>% 
  filter(.model_desc == "ETS" | .model_desc == "ACTUAL") %>% 
  filter(.index > "2019-01-01") %>% 
  ggplot(aes(x = .index, y = .value, col = .key)) + geom_line() +
  theme_minimal()



```

## Aplicando modeltime na macrorregião Centro norte

Dividindo a base por treino e teste, usando os últimos 12 meses.

```{r}

regiao_centro_norte <- nascidos_go %>% 
  filter(macrorregiao_pad == "MACRORREGIAO CENTRO-NORTE") %>% 
  ungroup() %>% 
  select(-macrorregiao_pad)

splits_regiao_centro_norte <- time_series_split(
  regiao_centro_norte,
  assess = "12 months",
  cumulative = TRUE
)

splits_regiao_centro_norte %>% 
  tk_time_series_cv_plan() %>% 
  plot_time_series_cv_plan(mes_ano, quantidade)

splits_regiao_centro_norte

```

Treinando modelos 

```{r}

model_arima_regiao_centro_norte <- arima_reg() %>% 
  set_engine("auto_arima") %>% 
  fit(quantidade ~ mes_ano, training(splits_regiao_centro_norte))

model_prophet_regiao_centro_norte <- prophet_reg(seasonality_yearly = TRUE) %>%
  set_engine("prophet") %>% 
  fit(quantidade ~ mes_ano, training(splits_regiao_centro_norte))

model_fit_ets_regiao_centro_norte <- exp_smoothing() %>%
  set_engine(engine = "ets") %>%
  fit(quantidade ~ mes_ano, data = training(splits_regiao_centro_norte))

model_tbl_regiao_centro_norte <- modeltime_table(
  model_arima_regiao_centro_norte,
  model_prophet_regiao_centro_norte,
  model_fit_ets_regiao_centro_norte

)

```


Vamos avaliar a performance preditiva dos modelos. 

```{r}

calib_tbl_regiao_centro_norte <- model_tbl_regiao_centro_norte %>% 
  modeltime_calibrate(testing(splits_regiao_centro_norte))

calib_tbl_regiao_centro_norte %>% modeltime_accuracy()


``` 


De acordo com os resultados dos três algoritmos testados, o ETS possui melhor resultado, com MAPE, MAE e RMSE menores.

```{r}

ets_treino_regiao_centro_norte <- calib_tbl_regiao_centro_norte[[5]][[3]] %>% 
                                          select(-.residuals) %>%
                                        mutate(macrorregiao_pad = 'MACRORREGIAO CENTRO-NORTE',
                                               .before = mes_ano) %>% 
                                        gather(key = 'model',
                                               value = 'total_nasc',
                                               3:4) %>% 
                                        mutate(model = if_else(model == '.prediction',
                                                                'ETS',
                                                                'REAL'))

ets_treino_regiao_centro_norte %>% 
  ggplot(aes(x = mes_ano, y = total_nasc, col = model)) + geom_line() + theme_minimal()

```

```{r}

calib_tbl_regiao_centro_norte %>% 
  modeltime_forecast(
    new_data = testing(splits_regiao_centro_norte),
    actual_data = regiao_centro_norte
  ) %>% 
  plot_modeltime_forecast(.conf_interval_show = FALSE)



```


Apesar do ETS apresentar melhores resultados em termos de métricas, uma inspeção visual sugere a adoção do ARIMA, pois o primeiro não está capturando a tendência de queda.

```{r}

future_forecast_tbl_regiao_centro_norte <- calib_tbl_regiao_centro_norte %>% 
  modeltime_refit(regiao_centro_norte) %>% 
  modeltime_forecast(h = "24 months",
                     actual_data = regiao_centro_norte)

future_forecast_tbl_regiao_centro_norte%>% 
  plot_modeltime_forecast(.conf_interval_show = FALSE)


future_forecast_tbl_regiao_centro_norte %>% 
  filter(.model_desc == "ARIMA" | .model_desc == "ACTUAL") %>% 
  filter(.index > "2019-01-01") %>% 
  ggplot(aes(x = .index, y = .value, col = .key)) + geom_line() +
  theme_minimal()



```


## Aplicando modeltime na macrorregião Sudoeste

Dividindo a base por treino e teste, usando os últimos 12 meses.


```{r}

regiao_sudoeste <- nascidos_go %>% 
  filter(macrorregiao_pad == "MACRORREGIAO SUDOESTE") %>% 
  ungroup() %>% 
  select(-macrorregiao_pad)

splits_regiao_sudoeste <- time_series_split(
  regiao_sudoeste,
  assess = "12 months",
  cumulative = TRUE
)

splits_regiao_sudoeste %>% 
  tk_time_series_cv_plan() %>% 
  plot_time_series_cv_plan(mes_ano, quantidade)

splits_regiao_sudoeste



```
Treinando modelos 

```{r}

model_arima_regiao_sudoeste <- arima_reg() %>% 
  set_engine("auto_arima") %>% 
  fit(quantidade ~ mes_ano, training(splits_regiao_sudoeste))

model_prophet_regiao_sudoeste <- prophet_reg(seasonality_yearly = TRUE) %>%
  set_engine("prophet") %>% 
  fit(quantidade ~ mes_ano, training(splits_regiao_sudoeste))

model_fit_ets_regiao_sudoeste <- exp_smoothing() %>%
  set_engine(engine = "ets") %>%
  fit(quantidade ~ mes_ano, data = training(splits_regiao_sudoeste))

model_tbl_regiao_sudoeste <- modeltime_table(
  model_arima_regiao_sudoeste,
  model_prophet_regiao_sudoeste,
  model_fit_ets_regiao_sudoeste

) 


```

Vamos avaliar a performance preditiva dos modelos.

```{r}

calib_tbl_regiao_sudoeste <- model_tbl_regiao_sudoeste %>% 
  modeltime_calibrate(testing(splits_regiao_sudoeste))

calib_tbl_regiao_sudoeste %>% modeltime_accuracy()



```

De acordo com os resultados dos três algoritmos testados, o ETS possui melhor resultado, com MAPE, MAE e RMSE menores.

```{r}


ets_treino_regiao_sudoeste <- calib_tbl_regiao_sudoeste[[5]][[3]] %>% 
                                          select(-.residuals) %>%
                                        mutate(macrorregiao_pad = 'MACRORREGIAO SUDOESTE',
                                               .before = mes_ano) %>% 
                                        gather(key = 'model',
                                               value = 'total_nasc',
                                               3:4) %>% 
                                        mutate(model = if_else(model == '.prediction',
                                                                'ETS',
                                                                'REAL'))

ets_treino_regiao_sudoeste %>% 
  ggplot(aes(x = mes_ano, y = total_nasc, col = model)) + geom_line() + theme_minimal()

calib_tbl_regiao_sudoeste %>% 
  modeltime_forecast(
    new_data = testing(splits_regiao_sudoeste),
    actual_data = regiao_sudoeste
  ) %>% 
  plot_modeltime_forecast(.conf_interval_show = FALSE)

``` 

Apesar do ETS apresentar melhores resultados em termos de métricas.

```{r}

future_forecast_tbl_regiao_sudoeste <- calib_tbl_regiao_sudoeste %>% 
  modeltime_refit(regiao_sudoeste) %>% 
  modeltime_forecast(h = "24 months",
                     actual_data = regiao_sudoeste)

future_forecast_tbl_regiao_sudoeste%>% 
  plot_modeltime_forecast(.conf_interval_show = FALSE)


future_forecast_tbl_regiao_sudoeste %>% 
  filter(.model_desc == "ETS" | .model_desc == "ACTUAL") %>% 
  filter(.index > "2019-01-01") %>% 
  ggplot(aes(x = .index, y = .value, col = .key)) + geom_line() +
  theme_minimal()



``` 


## Criando um gráfico com os melhores modelos na base de teste


```{r}

teste <- rbind(ets_treino_regiao_sudoeste,
               ets_treino_regiao_centro_norte,
               ets_treino_regiao_centro_oeste,
               ets_treino_regiao_centro_sudeste,
               arima_treino_regiao_nordeste,
               resultados_mlp_graph)

b <- teste %>% 
  ggplot(aes(x = mes_ano, y = total_nasc, col = model)) + geom_line(size = 0.8) + 
  facet_wrap(~macrorregiao_pad, nrow = 5, scales = 'free') + theme_minimal() +
  xlab("Mês e ano") + ylab("Nascimentos")

plotly::ggplotly(b)

```

```{r}
X <- teste %>% 
  filter(macrorregiao_pad == "MACRORREGIAO NORDESTE") %>% 
  ggplot(aes(x = mes_ano, y = total_nasc, col = model)) + geom_line(size = 0.8) + 
  facet_wrap(~macrorregiao_pad, nrow = 5, scales = 'free') + theme_minimal() +
  xlab("Mês e ano") + ylab("Nascimentos")


Y <- teste %>% 
  filter(macrorregiao_pad == "MACRORREGIAO CENTRO-NORTE") %>% 
  ggplot(aes(x = mes_ano, y = total_nasc, col = model)) + geom_line(size = 0.8) + 
  facet_wrap(~macrorregiao_pad, nrow = 5, scales = 'free') + theme_minimal() +
  xlab("Mês e ano") + ylab("Nascimentos")

X / Y
```


## Previsões 

Vamos pegar os dados de previsão da MLP para todas as macrorregiões, com exceção da macrorregião Nordeste, on o Arima performou melhor  

```{r}

# juntando os dados que Arthur passou no dia 06/04

resultados_mlp_24 <- read_csv("macro_results_mlp_2024.csv")

resultados_mlp_24 <- resultados_mlp_24 %>% 
  select(-`...1`,-mae_mlp_2021,-mape_mlp_2021) %>% 
  gather(key = "mes_ano", "value" = total_nasc,
         2:13) %>% 
  mutate(mes_ano = my(mes_ano)) %>% 
  mutate(model = "MLP") %>% 
  mutate(macrorregiao_pad = case_when(codibge == 5206 ~ 'MACRORREGIAO SUDOESTE',
                                        codibge == 5207 ~ 'MACRORREGIAO NORDESTE',
                                        codibge == 5208 ~ 'MACRORREGIAO CENTRO-OESTE',
                                        codibge == 5209 ~ 'MACRORREGIAO CENTRO-NORTE',
                                        codibge == 5210 ~ 'MACRORREGIAO CENTRO SUDESTE')) %>% 
  select(codibge, macrorregiao_pad, mes_ano, model, total_nasc) %>% 
  filter(mes_ano > '2021-12-01') %>% 
  filter(macrorregiao_pad != 'MACRORREGIAO NORDESTE')



resultados_mlp_previsoes <- 
  resultados_mlp_prophet %>% 
    filter(model == 'mlp') %>% 
    mutate(model = 'MLP') %>% 
    select(-`...1`) %>% 
    mutate(mes_ano = my(mes_ano)) %>% 
    mutate(macrorregiao_pad = case_when(codibge == 5206 ~ 'MACRORREGIAO SUDOESTE',
                                        codibge == 5207 ~ 'MACRORREGIAO NORDESTE',
                                        codibge == 5208 ~ 'MACRORREGIAO CENTRO-OESTE',
                                        codibge == 5209 ~ 'MACRORREGIAO CENTRO-NORTE',
                                        codibge == 5210 ~ 'MACRORREGIAO CENTRO SUDESTE')) %>% 
  select(codibge, macrorregiao_pad, mes_ano, model, total_nasc) %>% 
  filter(mes_ano > '2021-12-01') %>% 
  filter(macrorregiao_pad != 'MACRORREGIAO NORDESTE')

resultado_arima_previsoes <- 
  future_forecast_tbl_regiao_nordeste %>% 
  filter(.model_id == 1 & .key == 'prediction') %>% 
  mutate(macrorregiao_pad = 'MACRORREGIAO NORDESTE',
         model = 'ARIMA', codibge = '5207') %>% 
  rename(mes_ano = .index,
         total_nasc = .value) %>% 
  select(codibge, macrorregiao_pad,
         mes_ano, model,
         total_nasc)
  

previsoes <- rbind(resultados_mlp_previsoes,
                   resultado_arima_previsoes,
                   resultados_mlp_24)

previsoes <- previsoes %>% 
                mutate(model = 'previsões')

nascidos_atual <- nascidos_go %>% 
  mutate(model = 'atual') %>% 
  select(cod_macrorregiao, macrorregiao_pad,
         mes_ano, model, quantidade) %>% 
  rename(codibge = cod_macrorregiao,
         total_nasc = quantidade)

resultados_pbi <- rbind(previsoes,
                        nascidos_atual)

# writexl::write_xlsx(resultados_pbi, 'previsoes_2024_PBI.xlsx')

```

